臺灣屏東地方法院民事判決　九十三年度訴字第三九號
　　原　　　告　乙○○
　　被　　　告　甲○○
右當事人間清償借款事件，本院判決如左：
    主    文
被告應給付原告新台幣捌拾萬元及自民國九十二年九月十五日起至清償日止按週年利
率百分之五計算之利息。
訴訟費用由被告負擔。
    事實及理由
一、原告主張被告於民國九十二年四月初向原告借款新台幣（下同）一百萬元（下稱
    系爭借款），雖經開立支票以為清償，但屆期經提示不獲兌現，幾經催討，始清
    償二十萬元，餘八十萬元開立未載發票日之同額本票一紙以為清償，因該本票為
    無效票據，經原告請求乃交付由何火標簽發、發票日九十二年八月十五日、被告
    及訴外人何權政共同背書之同額支票一紙以為清償，惟屆期經提示仍不獲兌現，
    為此依借貸及票據之法律關係，請求被告給付如主文第一項所示。
二、被告則以：因何權政須借款週轉使用，請被告為其介紹金主，因原告同意以較低
    之利息借款予何權政，何權政乃向原告借得系爭借款，並非被告向原告借款，因
    何權政亦積欠被告債務未償，被告乃同意接管何權政所經營之雲頂大飯店以抵償
    債務，而告知原告將系爭借款債務算為被告所欠，但當時書面寫明須接管成功，
    方幫原告抵系爭借款債務等語，資為抗辯。
三、原告主張持有被告背書之前開支票，屆期經提示不獲兌現之事實，已據其提出與
    所述相符之支票及退票理由單影本各一紙為證，並為被告所不爭執，堪信為真實
    。
四、被告雖以前詞抗辯，但為原告所否認，經查：
　(一)、原告主張被告曾開立支票以清償系爭借款，屆期經提示不獲兌現，先清償二十
　　　萬元，餘八十萬元開立未載發票日之同額本票一紙以為清償，因該本票為無效
　　　票據，經原告請求乃交付由何火標簽發、發票日九十二年八月十五日、被告及
　　　訴外人何權政共同背書之同額支票一紙以為清償等情，為被告所不爭，衡諸常
　　　情，被告若僅單純介紹何權政向原告借款，應無須由被告以其名義簽發票據清
　　　償之理，是原告主張被告向其借款等語，已非無稽。
　(二)、證人何權政雖僅證稱當時借款利息是我同意的，但當時三人（指兩造與何權政
　　　）都有在場，被告應該有聽到等語，而未陳明被告究有無參與商談利率情事，
　　　惟證人何權政亦分別證稱原告表示可以調到較低利息的借款；當時我已不在乎
　　　利息是多少，主要是能借到錢就好等語，足見兩造與何權政談論借款時，因原
　　　告可調得較低利率之借款，利率若干已非談論重點，縱被告未參與商談利率，
　　　亦難認非由其向原告借款交付何權政。況證人何權政結稱我需調度資金，被告
　　　知道後好意替我調度，並幫我問了好幾個地方，有一次原告在場，表示可以調
　　　到較低利息的借款，就替我調到資金，通知我去拿，原告說這筆錢是要借給被
　　　告的，但他知道是我要調資金等語明確，被告亦無爭執，益證原告雖知係何權
　　　政欲使用資金，惟其係以被告為借款人而交付系爭借款予何權政，應堪認定，
　　　被告抗辯原告係借款予何權政云云，已難採取，原告主張被告向其借款等語，
　　　應可信實。
　(三)、被告為接管何權政經營之雲頂大飯店以抵債而由該飯店股東郭順能與被告簽立
　　　讓渡契約書，並無記載被告須接管成功，方替原告清償系爭借款債務等情，此
　　　有兩造不爭執為真正之讓渡契約書影本一紙在卷可憑（見本院卷第四三頁）；
　　　且證人即書寫該契約書之代書尤勝雄亦結稱：立約當時，被告與何權政並未談
　　　到債務關係等語（見本院卷第四十頁），被告亦無所爭，顯見被告所辯待接管
　　　飯店成功，方替原告清償系爭借款債務云云，與事實不合，不足採取。
　(四)、讓渡契約書雖記載「乙方（飯店股東郭順能名義，實為何權政）因積欠甲方（
　　　指被告）裝潢費及工作之工資一百九十萬元未付」等語，惟被告對於證人何權
　　　政結稱當時我週轉不靈，外面的負債包括系爭借款共一百九十萬元，將雲頂飯
　　　店讓渡給被告，負債則由被告清償等語並不爭執，堪認讓渡契約書所載之一百
　　　九十萬元包括系爭借款在內。參諸常理，被告若非以自己名義向原告借款交付
　　　何權政週轉使用，要無為何權政清償系爭借款之可能，是原告主張被告向其借
　　　貸系爭借款等語，洵堪採取。
五、借用人應於約定期限內返還與借用物數量相同之物，民法第四百七十八條定有明
    文；又支票到期不獲付款時，執票人於行使或保全支票上權利之行為後，對於背
    書人得行使追索權，票據法第八十五條第一項亦有明文。本件被告向原告借款一
    百萬元後，就其所積欠之借款八十萬元交付其所背書之同額支票予原告，屆期後
    經原告於九十二年九月五日提示不獲兌現，原告本於消費借貸及票據之法律係請
    求被告返還八十萬元及自九十二年九月十五日起至清償日止按週年利率百分之五
    計算之遲延利息，核有所憑，應予准許。
六、據上論結：本件原告之訴為有理由，依民事訴訟法第七十八條判決如主文。
中　　　華　　　民　　　國　　九十三　　年　　　三　　　月　　　十七　　日
                                    臺灣屏東地方法院民事第三庭
~B法　　　官　高金枝
右為正本係照原本作成。
如不服本判決，應於收受送達後二十日內向本院提出上訴書狀，其未表明上訴理由者，應
於提出上訴後二十日內向本院補提理由書狀（均須按他造當事人之人數附繕本）上訴時應
提出委任律師或具有律師資格之人之委任狀；委任有律師資格者，另應附具律師及格證書
及釋明委任人與受任人有民事訴訟法第四百六十六條之一第一項但書或第二項（詳附註）
所定關係之釋明文書影本。
~B法院書記官　陳惠蓉
中　　　華　　　民　　　國　　九十三　　年　　　三　　　月　　　十　　　日
附註：
民事訴訟法第四百六十六條之一（第一項、第二項）：
對於第二審判決上訴，上訴人應委任律師為訴訟代理人。但上訴人或其法定代理人具有律
師資格者，不在此限。
上訴人之配偶、三親等內之血親、二親等內之姻親，或上訴人為法人、中央或地方機關時
，其所屬專任人員具有律師資格並經法院認為適當者，亦得為第三審訴訟代理人。
